【裁判字號】    92,易,2739
【裁判日期】    921231
【裁判案由】    家庭暴力防治法之傷害
【裁判全文】
臺灣臺中地方法院刑事判決                        九十二年度易字第二七三九號
    公  訴  人  臺灣臺中地方法院檢察署檢察官
    被      告  甲○○
右列被告因家庭暴力罪之傷害案件，經檢察官提起公訴（九十二年度偵字第二八一
六號），本院判決如左：
    主  文
甲○○傷害人之身體，處有期徒刑肆月，如易科罰金，以佰元折算壹日。
    事  實
一、甲○○為丙○○之胞兄，二人係四親等以內之旁系血親，屬家庭暴力防治法第三
    條第四款所定之家庭成員；甲○○於民國（下同）九十二年九月四日上午九時三
    十分許，在其位於臺中市○區○○路一段四一二巷七之一號住處門前，因遭丙○
    ○叫住，並遭丙○○質問為何時常在眾人面前誣賴伊，因而與丙○○發生口角，
    詎甲○○竟基於普通傷害之犯意，徒手將丙○○推倒在地，並隨手拾起路旁非屬
    其所有之磚塊朝丙○○之頭部及臉部毆打，致丙○○受有頭部及臉部多處挫傷之
    傷害，並因而昏厥；嗣經渠二人在場親自見聞上情之母乙○○○請託鄰人呼叫救
    護車將丙○○送往中國醫藥大學附設醫院救治。
二、案經丙○○訴由臺中縣警察局第二分局報告臺灣臺中地方法院檢察署檢察官偵查
    起訴。
    理  由
一、訊據被告甲○○於本院行準備程序時，先係坦承有於右揭時、地，與告訴人丙○
    ○發生口角爭執，並將丙○○推倒在地，惟否認有徒手或持磚塊毆打丙○○等情
    ，後於本院審理時，復坦承有徒手毆打丙○○致其跌倒，惟仍矢口否認有持磚塊
    朝丙○○之頭部及臉部毆打，致其受有上開傷害之犯行，辯稱：平日丙○○就常
    向伊要錢，且常騷擾伊，案發當天，伊一打開家門，就看見丙○○向對面鄰居大
    聲嚷嚷，伊見狀趕忙想離去，但丙○○見到伊，就將伊叫住，並朝伊走來，向伊
    左臉頰近耳朵部位打下去，伊遭丙○○毆打後，才出手將丙○○推開，且迅速離
    開現場，並無持磚塊毆打丙○○云云。惟查：右揭事實，業據告訴人丙○○於警
    詢、偵查中及本院審理時指訴綦詳，且核與在場目擊事情發生經過之證人即被告
    與告訴人二人共同之親生母親乙○○○於偵查中及本院審理時所證述之情節相符
    ，復有中國醫藥大學附設醫院於九十二年九月十日出具之診斷證明書一紙在卷足
    稽；又查，衡之一般社會經驗法則，互毆係屬多數動作構成單純一罪而互為攻擊
    之傷害行為，縱令一方先行出手，而還擊（或還手）一方在客觀上苟非單純僅對
    於現在不法之侵害為必要排除之反擊行為，因其本即有傷害之犯意存在，則對於
    其互為攻擊之還手反擊行為，自無主張防衛權之餘地；況被告既未提出任何證據
    ，足資證明其確係遭受告訴人之攻擊後，始出手反擊，則其是否處於防衛之地位
    ，亦殊值懷疑；再倘被告未為任何傷害之攻擊行為，而僅係處於挨打之情況下，
    才反擊徒手將告訴人推倒，則告訴人之頭部及臉部應不致受有多處挫傷之傷害；
    復依告訴人所受之傷害以觀，告訴人之頭部及臉部既有多處挫傷，顯見被告當時
    毆打告訴人之次數應非僅一、二下而已，且當時被告既與告訴人間，因口角爭執
    始持磚塊毆打告訴人，於此客觀情狀下，被告之力道亦應非輕，是其顯有傷害告
    訴人之犯意甚明。又被告前揭辯詞，既尚乏證據足資證明，顯係事後卸責之詞，
    無足採信。本件事證明確，被告犯行堪予認定。
二、查被告甲○○係告訴人丙○○之胞兄，渠二人係四親等以內之旁系血親，為家庭
    暴力防治法第三條第四款所定之家庭成員，是核被告所為，係犯刑法第二百七十
    七條第一項之普通傷害罪，屬家庭暴力防治法第二條第二項之家庭暴力罪。爰審
    酌被告身為長兄，不知長兄如父，應致力愛護年幼之弟妹，反對小其九歲之胞弟
    拳腳相向，使身為同係被告及告訴人之母，因其破壞家庭和諧之毆打行為，心感
    難過至極，不孝之舉，有忝所生，告訴人所受傷害之程度，犯後猶否認犯行，不
    知悔改，態度不佳等一切情狀，量處如主文所示之刑，並諭知易科罰金之折算標
    準。至被告用以傷害告訴人所持用之磚塊，於被告實施傷害犯行後，隨即丟棄，
    並未扣案，因非屬被告所有，且非屬違禁物品，爰不併予宣告沒收，附此敘明。
據上論斷，應依刑事訴訟法第二百九十九條第一項前段，刑法第二百七十七條第一項
、第四十一條第一項前段，罰金罰鍰提高標準條例第一條前段、第二條，判決如主文
。
中      華      民      國    九十二    年     十二     月    三十一    日
                                臺灣臺中地方法院刑事第十三庭
                                    審判長  法  官  許  旭  聖
                                            法  官  陳  可  薇
                                            法  官  許  月  馨
右正本證明與原本無異
如不服本判決，應於判決送達後十日內向本院提出上訴狀，上訴於臺灣高等法院臺中
分院( 須附繕本 )。
                                            書記官
中      華      民      國    九十二    年     十二     月    三十一    日
附錄條文：
刑法第二百七十七條第一項：傷害人之身體或健康者，處三年以下有期徒刑、拘役或
一千元以下罰金。


司法院資訊處製作；財團法人民間司法改革基金會備份。
